【裁判字號】    95,訴,2172
【裁判日期】    950922
【裁判案由】    毒品危害防制條例
【裁判全文】
臺灣臺中地方法院刑事判決      95年度訴字第2172號
公  訴  人  臺灣臺中地方法院檢察署檢察官
被      告  甲○○
上列被告因違反毒品危害防制條例案件，經檢察官提起公訴（95
年度毒偵字第2449號），因被告於準備程序中就被訴事實為有罪
之陳述，經本院合議庭裁定由受命法官獨任進行簡式審判程序，
本院判決如下：
    主  文
甲○○連續施用第一級毒品，處有期徒刑捌月。扣案之第一級毒
品海洛因壹包（淨重零點貳壹公克，包裝重零點肆伍公克）沒收
銷燬之。又施用第二級毒品，處有期徒刑參月。應執行有期徒刑
拾月，扣案之第一級毒品海洛因壹包（淨重零點貳壹公克，包裝
重零點貳肆公克）沒收銷燬之。
    事  實
一、甲○○前於民國93年間，因施用毒品案件，經臺灣彰化地方
    法院以93年度毒聲字第738號裁定送觀察、勒戒，經認無繼
    續施用毒品之傾向，於93年9月22日執行完畢釋放，經臺灣
    彰化地方法院檢察署檢察官於93年9月22日以93年度毒偵字
    第2930號為不起訴處分確定，猶不知悔改，而於觀察、勒戒
    釋放後5年內，基於施用第一級毒品海洛因之概括犯意，於
    95年5月14日、同年月17日，在臺中市○○區○○街四十號
    三樓之租屋處、臺中市○○路之某不詳友人住處，以將海洛
    因摻入香菸後點燃吸食之方式，施用第一級毒品海洛因2次
    ；另基於施用第二級毒品安非他命之犯意，於95年5月17日
    ，在臺中市○○路之某不詳友人住處，以將第二級毒品安非
    他命置於鋁箔紙上燒烤之方式，施用第二級毒品安非他命1
    次。嗣為警於95年5月18日凌晨零時許，在臺中市○○區○
    ○街四十號三樓之租屋處查獲，並扣得第一級毒品海洛因1
    包（淨重0.21公克，包裝重0.24公克）。
二、案經臺中市警察局第五分局報告臺灣臺中地方法院檢察署檢
    察官偵查起訴。
    理  由
一、訊據被告甲○○於本院審理時對於上揭犯罪事實坦承不諱，
    且有扣案之毒品1包可稽，該包毒品經送法務部調查局檢驗
    結果，確為海洛因無訛，有該局95年6月30日調科壹字第
    120018144號鑑定通知書1紙在卷可佐，又被告為警查獲時所
    採集之尿液經送驗結果，確呈嗎啡、安非他命陽性反應，有
    詮昕科技股份有限公司濫用藥物尿液檢驗報告1紙附卷可參
    ，足見被告之自白與事實相符。又被告於93年間，因施用毒
    品案件，經臺灣彰化地方法院以93年度毒聲字第738號裁定
    送觀察、勒戒，經認無繼續施用毒品之傾向，於93年9月22
    日執行完畢釋放，經臺灣彰化地方法院檢察署檢察官於93年
    9月22日以93年度毒偵字第2930號為不起訴處分確定，其於
    觀察、勒戒執行完畢釋放後5年以內再行施用毒品，此有臺
    灣高等法院被告前案紀錄表及臺灣臺中地方法院檢察署刑案
    資料查註紀錄表各1份附卷可憑，是本件事證明確，被告施
    用第一、二級毒品之犯行堪以認定，應予依法論科。
二、論罪科刑部分：
(一)查被告甲○○行為後，刑法第2條第1項業於94年2月2日修正
    公布，並自95年7月1日起施行。修正後刑法第2條第1項規定
    ，已將新舊法律適用之「從新從輕」原則，改採「從舊從輕
    」原則，而此規定僅係規範行為後法律變更所生新舊法律比
    較適用之準據法，並非實體刑罰法律，自不生行為後法律變
    更之比較適用之問題，應逕行適用新法第2條第1項之規定，
    為「從舊從輕」之比較，合先敘明。
(二)核被告所為，係犯毒品危害防制條例第十條第一項之施用第
    一級毒品罪及同條第二項之施用第二級毒品罪。被告持有第
    一級毒品及第二級毒品之低度行為，分別為其施用第一級毒
    品及第二級毒品之高度行為所吸收，均不另論罪。
(三)被告行為後，刑法第56條連續犯之規定，業於94年1月7日修
    正公布刪除，依刑法施行法第10條之1之規定，於95年7月1
    日施行，被告前揭施用海洛因之犯行在前開法律修正公布施
    行前，是其行為後新法業已刪除連續犯之規定，此刪除雖非
    犯罪構成要件之變更，但顯已影響行為人刑罰之法律效果，
    自屬法律有變更，依新法第2條第1項之規定，比較新、舊法
    結果，仍應適用較有利於被告之行為時法律即舊法論以連續
    犯（最高法院95年第8次刑事庭會議決議參照）。則被告先
    後多次施用第一級毒品海洛因之犯行，時間緊接，犯罪構成
    要件相同，顯係基於概括犯意為之，應依連續犯之規定論以
    一罪，並加重其刑。
(四)被告行為後，刑法第51條業於94年1月7日修正公布，依刑法
    施行法第10條之1之規定，於95年7月1日施行，修正前刑法
    第51條規定：「數罪併罰，分別宣告其罪之刑，依左列各款
    定其應執行者：」其中第5款規定：「宣告多數有期徒刑者
    ，於各刑中之最長期以上，各刑合併之刑期以下，定其刑期
    。但不得逾二十年。」，修正後刑法第51條第5款規定：「
    宣告多數有期徒刑者，於各刑中之最長期以上，各刑合併之
    刑期以下，定其刑期。但不得逾三十年。」，比較結果，修
    正後刑法並非較有利於行為人。準此，經綜合比較之結果，
    修正後之新法並無較有利於行為人，自應整體適用修正前之
    行為時法論處。被告所犯前開2罪，犯意各別，罪名不同，
    應予分論併罰。
(五)爰審酌被告素行非佳，前經觀察、勒戒，仍不知悔改、警惕
    ，猶繼續施用毒品不輟，無視於毒品對於自身健康之戕害及
    國家對於杜絕毒品犯罪之禁令，惡性非輕，本諸施用毒品者
    均有相當程度之生理成癮性及心理依賴性，其犯罪心態與一
    般刑事犯罪之本質並不相同，量刑自應兼顧被告斷絕生理成
    癮性及心理依賴性之可能性，並參酌被告犯後業已坦承犯行
    等一切情狀，各量處如主文所示之刑，並定其應執行之刑，
    以示懲儆。
(六)扣案之海洛因1包（淨重0.21公克，包裝重0.24公克），應
    依毒品危害防制條例第18條第1項前段之規定，宣告沒收銷
    燬之。
據上論斷，應依刑事訴訟法第273條之1第1項、第299條第1項前
段，毒品危害防制條例第10條第1項、第2項、第18條第1項前段
，刑法第11條、第2條第1項前段、（修正前）第56條、（修正前
）第51條第5款，判決如主文。
中    華    民    國    95    年    9     月    22    日
                        臺灣臺中地方法院刑事第五庭
                                法  官  劉麗瑛
以上正本證明與原本無異。
如不服本判決，應於判決送達後10日內，向本院提出上訴狀。
                                書記官  王玟
中    華    民    國    95    年    9     月    22    日
附錄論罪科刑法條
毒品危害防制條例第10條：
施用第一級毒品者，處六個月以上五年以下有期徒刑。
施用第二級毒品者，處三年以下有期徒刑。


司法院資訊處製作；財團法人民間司法改革基金會備份。
